臺中高等行政法院判決　　　　　　　　　　　　　　　九十三年度簡字第七十三號
　　原　　　告　甲○○
　　被　　　告　彰化縣政府
　　代　表　人　乙○○
　　訴訟代理人　戊○○
右當事人間因就業服務法事件，原告不服行政院勞工委員會中華民國九十三年二月六
日勞訴字第○九二○○六二三五五號訴願決定，提起行政訴訟。本院判決如左︰
　　主  文
訴願決定及原處分均撤銷。
訴訟費用由被告負擔。
    事實及理由
一、事實概要：緣原告涉嫌指派所聘僱之印尼籍監護工丁○○ ○○○○○○○ （女性，護照號
    碼：AD733031，以下簡稱Ａ君）於彰化縣二林鎮○○里○○路九五一號鄭成利金
    紙行內，從事搬運、整理金紙及裝箱工作，案經彰化縣警察局二林分局王功派出
    所員警於九十二年八月二十三日查獲，並以同年月二十九日林警外字第○九二○
    ○一二四○○號函移由被告核處，被告乃依就業服務法第五十七條第三項及第六
    十八條第一項規定，於九十二年十月二十日以府勞就字第○九二○一九五○四二
    號處分書處原告罰鍰新台幣（下同）三萬元。原告不服，提起訴願，亦經駁回，
    遂提起本件行政訴訟。
二、查被告上開對原告之罰鍰處分係以：原告聘僱之Ａ君於上揭處所從事照顧其姪子
    即受監護人丙○○之工作，卻指派Ａ君於同址由莊美秀所經營「鄭成利金紙行」
    店內從事搬運及整理金紙工作，經二林分局於九十二年八月二十三日當場查獲，
    有原告、Ａ君之偵訊筆錄及Ａ君於違法工作地點非法工作之現場照片等可稽云云
    ，資為依據。
三、經查原告於偵訊時就所問：「警方於九十二年八月二十三日十一時，在彰化縣二
    林鎮○○里○○路九五一號鄭成利金紙行，查獲你所雇用之外籍監護工（Ａ君）
    在從事不符其工作項目之工作你是否知道？你對於這點做何說明？」答稱：「我
    當時並不在場，所以我不知道。但我於今日早上八點出門時我姪子丙○○有將金
    紙弄倒，而該外勞是其監護工，故我出門時有叫（Ａ君）要將丙○○搗亂之金紙
    整理好，所以我想是剛好警方看到誤以為是其在為金紙行工作」；就「（Ａ君）
    在警方筆錄中指稱其在金紙行工作每星期四至五小時，該金紙行之負責人莊美秀
    每月付予其四至五張電話卡每張價值新台幣壹佰元及原斗里有夜市時給予新台幣
    壹佰元買東西以抵其在金紙行工作之薪資乙事你是否知道？」答稱：「我不知道
    ，我所知道並無這樣的事情」。而原告二嫂亦即鄭成利金紙行負責人莊美秀於偵
    訊時就：「警方所查獲Ａ君在你所經營鄭成利金紙店幫忙是何人指使？」答稱：
    「沒有，因為我姪兒丙○○智商較低弱特申請印尼籍監護工阿妮照顧，當時我姪
    兒生氣把金紙推倒，阿妮會幫忙整理。」並否認有給Ａ君額外工資。可見原告及
    莊美秀均祇承認其智障姪兒丙○○有將金紙弄倒時，Ａ君始予以整理之情形，並
    未指派Ａ君從事金紙行內之金紙搬運、整理及裝箱工作。至於Ａ君於偵訊時就所
    問：「你為何要搬工廠內之金紙及整理工廠內之金紙等工作？」答稱：「因為我
    看護之對象有在工廠幫忙，他常會放錯所以我在幫忙他將東西放正確，並有時幫
    忙裝箱等工作」、「你每天在該工作內工作多少時間？工作的項目是什麼？」答
    稱：「我並不是每天在工廠工作，我每星期大概會到工廠內做三至四小時，主要
    就是幫忙我看護對象工作的項目及裝箱之工作」等詞。Ａ君係謂渠所看護之對象
    丙○○有在工廠幫忙，他常會放錯（金紙），所以由渠幫忙將東西（金紙）放正
    確，有時幫忙裝箱工作而已，非謂每星期固定三至四小時在金紙行內從事搬運、
    整理及裝箱工作。復查彰化縣二林鎮○○里○○路九五一號房屋，除由原告二嫂
    莊美秀經營金紙行外，原告及其母親、姪兒丙○○均住於該處，可說是三代同堂
    家庭，丙○○為重度智障男兒，除智能不足外，行動並無不便，業據其到庭，由
    本院勘驗屬實，鄭某於情緒異常情形下，將店內推放之金紙推倒，非不可能。則
    Ａ君於照顧鄭某，目睹鄭某將金紙推倒弄翻時，予以收拾整理，自屬Ａ君照顧之
    範圍且係其能力所及，並無增加Ａ君工作負擔，Ａ君亦非從事許可以外之工作。
    至於卷附Ａ君在場照片僅足證明Ａ君在鄭成利金紙行內及身上留有金紙屑手部有
    紅漆而已，不能證明Ａ君係從事許可外之工作。
四、按「雇主聘僱外國人不得有下列情事：一、：：：三、指派所聘僱之外國人從事
    許可以外之工作。：：：」、「違反：：第五十七條第三款：：規定者，處新臺
    幣三萬元以上十五萬元以下罰鍰。」分別為就業服務法第五十七條第三款及第六
    十八條第一項所明定。又「按家庭監護工之開放引進，主要在幫助有重度殘障，
    癱瘓中風或重大病患之家庭『照顧此類親屬』，即其監護範圍主要係在『照顧』
    重病受監護人，若為照顧重病受監護人所必須之相關生活照料工作，例如：為受
    監護人在許可地點膳食、餵食受監護人、洗滌衣物、清潔環境等不涉及營利性質
    者，自可視原許可監護工作之範圍」、「本法第五十七條第三款『指派所聘僱之
    外國人從事許可以外之工作』：本款之雇主係指名義上之雇主。：：：除積極的
    指派行為外，亦包括在『明知或可得而知』之情形下，消極容認之行為。：：：
    審理案件時常發生雇主表示不知情，惟依客觀事實有以下情形者，可認定有本款
    之適用：雇主在『工作現場』，雖表示『不知情』，然其『可得而知』外國人從
    事許可以外之工作，應阻止而不阻止，視同積極行為之違法。」復為行政院勞工
    委員會八十八年八月二日八十八職外字第七一○一四○號及九十一年七月二十四
    日勞職外字第○九一○二○五○七八號函釋有案。本件原告僱用印尼監護工Ａ君
    從事監護智障姪兒丙○○工作，而鄭某住於鄭成利金紙行後方，住所與店鋪是緊
    連並無區隔，鄭某除智能不足外，行動並無不便，可見鄭成利金紙行亦屬鄭某之
    活動空間。鄭某若因精神異常或情緒不穩，而將活動空間內之環境破壞，則身為
    監護工作之Ａ君就弄亂之物件予以整理回復，依據上開行政院勞工委員會函復意
    旨，自可視為監護鄭某所必須之相關生活照料工作，為原許可監護工作之範圍。
    至於Ａ君於照顧鄭某之外，尚有餘裕，偶有在同一屋簷下短暫時間幫助金紙行裝
    箱等工作，並未增加Ａ女工作負擔，似此情形，亦難遽認原告有指派Ａ君從事許
    可以外之工作，而認有違反就業服務法第五十七條第三項之情事。本件被告以原
    告聘僱Ａ君，指派其從事許可以外之工作，予以裁罰，自有違誤。訴願決定未予
    糾正，予以維持，亦有未合。原告起訴意旨執此指摘，自有理由，爰將訴願決定
    及原處分均予撤銷，由被告另為適法之處分。又本件屬簡易案件，不經言詞辯論
    而為判決，併此敘明。
據上論結，本件原告之訴為有理由，依行政訴訟法第二百三十三條第一項、第二百三
十六條、第一百九十五條第一項前段、第九十八條第三項前段，判決如主文。
中　　華　　民　　國　　九十三　　　年　　　五　　　　月　　二十六　　　日
                 臺 中 高 等 行 政 法 院   第 一 庭
                                         法　　  官　簡　朝　振
右正本證明與原本無異。
如不服本判決，應於判決送達後二十日內，以本訴訟事件所涉及之法律見解具有原則
性者，始得向本院提出上訴狀並表明上訴理由，經最高行政法院許可，否則不得上訴
；如於本判決宣示後送達前提起上訴者，應於判決送達後二十日內補提上訴理由書（
均應依對造人數提出繕本）。
提起上訴應預繳送達用雙掛號郵票三九○元（三十四元及五元郵票各十份）。
中　　華　　民　　國　　九十三　　　年　　　五　　　　月　　二十六　　　日
　　　　　　　　　　　　　　　　　　　　 法院書記官　孫  庠  熙
